臺灣臺北地方法院民事判決
110年度訴字第2858號
原      告  肌肉狂健身事業有限公司

法定代理人  陳信彰  
訴訟代理人  潘心瑀律師
被      告  台灣萬事達金流股份有限公司

法定代理人  胡世均  
訴訟代理人  許雅鈞  

            王智明  
            李奕伽  
上列當事人間返還保證金等事件，本院於民國111年7月5日言詞
辯論終結，判決如下：
    主  文
被告應給付原告新臺幣壹佰參拾玖萬零參元，及自民國一０九年
十二月八日起至清償日止，按週年利率百分之五計算之利息。
原告其餘之訴駁回。
訴訟費用由被告負擔百分之七十四，餘由原告負擔。
本判決於原告以新臺幣肆拾陸萬參仟元為被告供擔保後，得假執
行。但被告如以新臺幣壹佰參拾玖萬零參元為原告預供擔保，得
免為假執行。
原告其餘假執行之聲請駁回。
    事實及理由
壹、程序方面：
　　按訴狀送達後，原告不得將原訴變更或追加他訴。但請求之
    基礎事實同一者，不在此限，民事訴訟法第255條第1項第2
    款定有明文。又該條款所稱請求之基礎事實同一者，係指變
    更或追加之訴與原訴之主要爭點有其共同性，各請求利益之
    主張在社會生活上可認為同一或關連，而就原請求之訴訟及
    證據資料，於審理繼續進行在相當程度範圍內具有同一性或
    一體性，得期待於後請求之審理予以利用，俾先後兩請求在
    同一程序得加以解決，避免重複審理，進而為統一解決紛爭
    者。查本件原告起訴時之請求權基礎原僅主張依民法第179
    條規定為請求；嗣於民國110年8月4日當庭主張追加民法第2
    27條第1項、第254條、第259條規定為請求。核原告之追加
    ，其請求之基礎事實均屬同一，與原訴間具有共同性，且就
    原請求之訴訟及證據資料，於審理繼續進行在相當程度範圍
    內具有一體性，揆諸前開規定，並無不合，應予准許。
貳、實體方面：
一、原告起訴主張：
  ㈠緣原告於108年7月8日成立，從事健身房事業，為確保消費者
    權益，遂於同年7月12日與從事金融代收付服務之被告簽訂
    「GomyPLUS金流服務合約書」（分為主契約、附約、銀行信
    託價金會員合約），及GoMyPOS-V3產品服務功能授權使用合
    約（合稱系爭契約）。依系爭契約之約定，原告應提撥雙方
    約定之金流服務保證金新台幣（下同）125萬元及刷卡機之
    設備保證金4萬元，並給付被告設定費1萬0,900元、年費1萬
    5,000元及以每筆交易2.7％計算之手續費，被告則應依約提
    供信用卡刷卡機給原告客戶刷卡消費，並以被告名義向信用
    卡發卡銀行申請核發信用卡交易款項，扣除服務費用後，於
    每月8日將剩餘款項如實撥予原告。原告於簽約當日即以現
    金繳付租用刷卡機之設備保證金4萬元及相關費用，並分別
    於同年9月16日、11月13日由原告帳戶、原告負責人友人即
    訴外人洪紹仁之帳戶匯款金流保證金50萬元及75萬元共計12
    5萬元予被告，被告亦於108年10月4日及同年11月13日開具
    保證金收據予原告。被告本應依約提供金流服務，並於每月
    8日至10日將原告消費者所匯入之款項扣除手續費後，依約
    匯入原告帳戶，卻於原告繳納保證金後，屢次遲延給付或不
    足額給付，經原告多次反應，被告均未改善。
　㈡更甚者，原告於109年1月間突接獲被告函文，以風險管理為
    由，片面請求原告應提撥之保證金大幅提高至300萬元，甚
    至要求原告於短短15日內應補足保證金之差額175萬元，若
    未於期日內補足，將暫停撥付原告之款項，惟系爭契約並無
    任何被告可片面提高保證金之約定，原告突遭被告要求提高
    保證金之金額，深感錯愕。原告遂委託律師發函請求被告應
    依約於約定期日給付足額款項，然被告卻仍堅持提高原告保
    證金金額並拖延撥款，且未依約核算撥付款項，嚴重違反系
    爭契約之約定，損及消費者權益。又因被告從108年12月至1
    09年2月均拖延應撥付款項而未給付，造成原告雖有與消費
    者簽約，卻無法收受消費者給付之款項進行營運，原告迫於
    無奈，於109年3月30日寄發存證信函予被告，解除與被告簽
    立之金流服務合約書之全部合約，並請求返還應給付之款項
    及保證金，且因被告拖欠款項，又適逢COVID-19疫情嚴重，
    原告業績嚴重受影響，致原告經營困難，原告只好於109年3
    月31日結束營運。被告於系爭契約解除後，卻一再以無稽之
    事由，拒絕返還前開租用刷卡機之設備保證金4萬元、金流
    服務保證金125萬元，至於被告迄今尚未撥款予原告之款項
    ，經原告至被告後台系統查詢頁面之事實確認後，尚有60萬
    0,003元，原告為免被告事後擅自竄改資料，遂於109年9月9
    日請求公證人出具後台系統查詢頁面之事實體驗公證書為證
    ，並持續口頭請求並寄發存證信函予被告請求返還前開款項
    ，被告皆拒絕返還，原告迫於無奈下，爰提起本訴，依民法
    第179條、第227條第1項、第254條、第259條規定，請求被
    告返還已給付之租用刷可機之設備保證金4萬元、金流服務
    保證金125萬元及被告尚未撥付之款項60萬0,003元，共計18
    9萬0,003元等語。
　㈢並聲明：⑴被告應給付原告189萬0,003元，及自起訴狀繕送
　　達翌日（即109年12月8日）起至清償日止，按週年利率5%計
　　算之利息。⑵願供擔保，請准宣告假執行。
二、被告則以：
　㈠兩造除簽訂系爭契約外，另於108年8月6日簽訂POS系統及維
    護專案合約書（下稱POS專案合約），委託被告POS系統製作
    及維護相關事宜，及於109年2月5日簽訂GomyPLUS金流服務
    合約書增補同意書（下稱增補同意書），另外合意新增金流
    服務合約條款。而依系爭契約主契約第5條第1項約明「甲方
    （即原告）欲提前終止合約者，應以書面方式於一個月前通
    知乙方（即被告），經乙方確認甲方無違約事由者，始得終
    止合約」，原告係在109年3月30日寄出存證信函無預警停業
    並要求解約，嗣被告於109年4月7日以存證信函回覆原告，
    以原告有違約事由，並不同意原告解約，故原告解約應不合
    法，系爭契約仍然存續。被告於109年7月1日亦以存證信函
    通知原告，因原告有違約情事，其保證金將全額扣抵，原告
    於收到該存證信函後，並未表示任何意見，況依系爭契約第
    11條第3項「甲方提供信託帳戶或指定帳戶中之保證金，於
    合約既滿日、終止日起六個月內或最長540天內，甲方不得
    請求乙方返還」之約定，原告亦不得請求返還保證金。
　㈡再者，依系爭契約中銀行信託價金會員合約第1條第5項約定
    ，已載明開立信託帳戶代為信託交易價金，故原告所指之未
    撥付款項，均信託於銀行信託帳戶內，並非在被告公司。
　　又按信用卡收單機構自律規範第2條規定，須於付款人（買
    方）取得商品、獲得服務、一定天期屆滿或一定條件成就後
    ，始得將該交易款項轉付受款人（賣方），然原告在109年3
    月31日無預警停業並將公司登記解散，依一般經驗法則判斷
    ，原告在停業後即無法再對付款人（買方）進行履約，而原
    告所販售之健身房服務係為遞延性服務，須提供完整之核銷
    證明（即付款人已獲得服務），被告綜觀原告未撥款之明細
    ，均係集中在109年3月份，而原告於109年3月31日業已停止
    營業，亦未提供核銷證明予被告，而被告也於109年4月7日
    以存證信函要求原告出面處理停業後續事宜，然原告卻置之
    不理。另於109年8月間遭銀行調單（即有消費者向發卡銀行
    表示該筆消費有爭議），被告要求原告配合處理，但原告依
    舊置之不理，原告要求被告返還未撥款項，恐有誤解之處。
　㈢被告並非片面要求原告增加提撥保證金，原告應配合被告之
    風險管理措施，因原告營業後一直未取得使用執照，而其經
    營健身房所販售之服務為遞延性服務，本就屬於高風險行業
    ，加上原告未取得使用執照，其風險本就大幅提升，因此被
    告要求增加保證金，應屬合理。果若如原告所稱被告未依約
    給付款項，原告豈會於109年2月5日與被告簽訂增補同意書
    另外訂定新增條款之理，事實上係原告違約在先，因原告違
    約與其他公司合作，經被告函告原告，原告希冀被告不追究
    其違約責任，才與被告簽訂增補同意書，但原告簽訂增補同
    意書後，並未依約履行，而依增補同意書第一條第3項「甲
    方同意自本增補同意書簽約後，承諾前三個月總交易量達成
    60萬，手續費用5%(教練課程)，三個月後總交易量達成100
    萬，若達成交易量100萬，手續費為4%，如未達成承諾交易
    量甲方應賠償乙方新台幣伍拾萬元整」之約定，原告並未達
    成承諾交易量，此部分即應賠償被告50萬元。又兩造於108
    年7月12日亦簽訂「增補契約暨申請內容」，其中第三條第3
    點有「專案綁約期間不得解約或其他金融機構或金流公司合
    作同類型之服務系統，若違反應賠付新台幣伍拾萬元整，併
    放棄先訴抗辯權」之約定，原告於108年間在新北市○○區○○
    街0號設立新莊分店（經濟部工商登記為仁信健身事業有限
    公司），且使用其他公司之金流系統及POS系統，故原告依
    約亦應賠付被告50萬元違約金。再依POS專案合約有「甲方
    保證，包含乙方之經銷商、分公司等Muscie Fitness分店實
    體系，不得於專案綁約期間與同性質之金流公司合作」、「
    甲方違反本條第一項與第二項之保證約定，應給付懲罰性違
    約金之兩倍予乙方，並放棄先訴抗辯權」之約定，是原告應
    賠償被告56萬元。從而，原告應給付被告共計156萬元之違
    約金，被告爰為抵銷抗辯等語，資為抗辯。
　㈣並聲明：⑴原告之訴駁回。⑵願供擔保，請准免為假執行之宣
    告。
三、本院之判斷：
　㈠原告主張其已終止系爭契約，被告應返還保證金，被告則抗
    辯系爭契約並未終止，且原告有違約情事。經查：　　
　⒈系爭契約是否已合法終止？　
　⑴依系爭契約主契約第5條第1項約定：「甲方（即原告）欲提
    前終止合約者，應以書面方式於1個月前通知乙方（即被告
    ），經乙方確認甲方無違約事由者，始得終止合約」、第11
    條第1項、第3項約定：「1.為擔保甲方特約商店之履約及損
    害賠償責任，甲方同意提撥如合約中記載之保證金，提供乙
    方保存於信託帳戶或指定之帳戶。3.甲方提供於信託帳戶或
    指定帳戶中之保證金，於合約屆滿日、終止日起6個月內或
    最長540天內，甲方不得請求乙方返還」（見本院卷第34頁
    ）。另按當事人之任何一方，得隨時終止委任契約，民法第
    549條第1項定有明文。
　⑵又依系爭契約之銀行信託價金會員合約第1條第5項約有：「
    為保障網路交易安全，貴方同意使用『GomyPlus平台服務』，
    並授權『GomyPlus平台服務』作為代理買賣雙方交易貨款收付
    及其交易貨款百分百信託，開立信託帳戶，委任『GomyPlus
    平台服務』代為信託交易價金，該受託信託財產專戶帳內不
    論任何名義開戶，但帳戶內之網路交易價金所有權仍屬買賣
    雙方，『GomyPlus平台服務』對委任信託帳戶內之交易價金負
    有代收轉付及保管之責」、第6條第3項訂有「本契約於下列
    任一情事發生時，不待通知，即為終止：....⑸店家或本公
    司因停業、歇業、重整、清算、受破產之宣告、解散或撤銷
    設立登記時」之約定（見本院卷第37、40頁），可知被告提
    供「GomyPlus平台服務」，原告加入會員後，其與消費者得
    透過該平台將交易價金以線上刷卡、WebATM、超商付款、虛
    擬帳戶、貨到付款方式進行付款，被告負責代收轉付及保管
    交易價金，原告則需給付服務費用予被告，系爭契約之定性
    與委任契約特性類似，自應適用委任契約之規定。
　⑶查原告曾以存證信函通知被告，其於109年3月30日結束經營
    並終止系爭契約，有109年3月30日土城學府郵局第000117號
    存證信函附卷可憑（見本院卷第68頁）。原告亦於109年3月
    31日解散登記，有新北府經司字第1098022510號函在卷可稽
    （見本院卷第27頁），可認原告已明確表達終止系爭契約之
    意思，而依系爭契約主契約第5條第1項約定終止合約應以書
    面1個月前通知，原告已於109年3月30日發函通知被告，至
    遲於1個月後即109年4月30日系爭契約發生終止效力，況且
    原告已解散登記，依系爭契約之銀行信託價金會員合約第6
    條第3項約定，已不待通知，即為終止。
　⒉原告請求返還保證金129萬元（設備保證金4萬元及金流服務
    保證金125萬元），有無理由？
  ⑴依系爭契約主契約第11條第1項、第3項約定，合約終止日起6
    個月內或最長540天內，原告不得請求返還保證金，上開保
    證金保留6個月至540天之目的在於擔保原告履約及損害賠償
    責任，惟被告已知原告解散並終止系爭契約，亦長期未使用
    被告提供之信用卡刷卡服務，迄今已逾540天，被告即應進
    行確認結算，不應繼續無限期扣留保證金，否則即有違系爭
    契約主契約第11條第3項之約定。依上，本院認自111年3月3
    1日終止契約效力發生日起算540天後，被告依約即有返還保
    證金之義務。
　⑵被告抗辯原告有違約情事，主張以原告應賠付之156萬元（即
    依POS專案合約懲罰性違約金價金之兩倍56萬元＋依增補契約
    暨申請內容賠付50萬元＋依增補同意書賠付50萬元）抵銷，
    有無理由？
　①被告抗辯原告成立新莊分店並使用其他公司之金流系統及POS
    系統之違約情事一節，為原告所否認。然查，依被告提出之
    原告內部Line群組有「麻煩土城的夥伴們動動手幫幫忙分享
    唷~」（指分享新莊分店）、「因為怕萬事達發現」、「嘿
    啊」、「你會gg」之對話（見本院卷第271、273頁），及原
    告內部肌肉狂法律顧問Line群組有「@燕子我們公司登記下
    來囉」、「可以約金流的部分了」、「我星期一先給你資料
    表，先申請金流」、「金流申請也要一段時間」、「新莊見
    」、「合約寫分店體系」、「所以營登跟招牌都要不一樣就
    對了？」、「招牌用MF」、「那天有說明喔，所以兩家要完
    全不同名稱跟公司嗎？」、「這是你們的說法，但如果法院
    調查出資者，員工有重複或往來，也可能認為是同一體系」
    、「當然現階段這樣處理，會看起來比較沒有違約問題。只
    是對方要不要深究」、「只從合約看，如果您們新店名也是
    肌肉狂，那即使成立新公司，依然有違約的風險」、「店名
    有關係唷，公司名稱不一樣呢」、「不用了，我們再申請一
    個公司比較快」對話（見本院卷第283、285、287、293、29
    5、297、301頁）以觀，顯見原告有刻意隱瞞被告設立新店
    分店，為規避契約責任之情形，況原告原先之地址即新北市
    ○○區○○街0號，其外觀雖變更為DREAM GYM健身房，但其招牌
    上之報名專線電話與原告之聯絡電話卻完全一樣，另由新莊
    分店(即登記為仁信健身事業有限公司）之公示登記資料顯
    示，在109年3月間即變更負責人為訴外人張智弘（下以姓名
    稱之），並且變更營業登記地址，然張智弘與原告所提供之
    公證書上之代理人張智弘（見本院卷第71頁），應為同一人
    ，均見新莊分店先前係原告所開之分店體系，應為原告換名
    實際經營之公司，且使用其他公司之金流系統及POS系統（
    見本院卷第299頁），故被告抗辯原告有前揭違約情事，應
    屬可信。
　②按民法第334條第1項所稱之抵銷，係以二人互負債務，而其
    給付種類相同並均屆清償期者為要件（最高法院49年台上字
    第125號民事判決要旨參照）。被告分別主張原告應依POS專
    案合約給付懲罰性違約金價金之兩倍56萬元、依增補契約暨
    申請內容賠付50萬元、依增補同意書賠付50萬元，被告並依
    此主張抵銷，是否有理由，分述如下：
　Ⅰ被告主張依POS專案合約第6條㈠第1點、第15條第4項約定，原
    告應賠付懲罰性違約金56萬元之部分，為原告爭執。查POS
    專案合約第6條㈠第1點、第15條第4項係各約定「⒈一次付清
    優惠價為新台幣28萬元整....」、「甲方違反本條第一項與
    第二項之保證約定，應給付懲罰性違約金價金之兩倍於乙方
    ，並放棄先訴抗辯權」，然前開約定，前者僅係約定服務費
    用一次付清之優惠價格，與違約金應無關聯，故被告依前揭
    約定主張原告應賠付懲罰性違約金56萬元，洵無可採。
　Ⅱ被告主張依108年7月12日簽訂之「增補契約暨申請內容」第
    三條第3點約定，請求原告賠付50萬元部分，雖為原告所爭
    執；然查，依「增補契約暨申請內容」第三條第3點有「專
    案綁約期間不得解約或與其他金融機構或金流公司合作同類
    型之服務系統，若違反應賠付新台幣伍拾萬元整，並放棄先
    訴抗辯權」之約定（見本院卷第41頁），因原告成立新莊分
    店，且使用其他公司之金流系統及POS系統之違約，業如前
    所述。是被告主張依前揭約定，請求原告賠付被告50萬元違
    約金，即屬有據。
　Ⅲ被告主張依增補同意書第一條第3項約定，請求原告賠付50萬
    元之部分，為原告所爭執。查，依增補同意書第一條第3項
    雖有「甲方同意自本增補同意書簽約後，承諾前三個月總交
    易量達成60萬，手續費用5%(教練課程)，三個月後總交易量
    達成100萬，若達成交易量100萬，手續費為4%，如未達成承
    諾交易量甲方應賠償乙方新台幣伍拾萬元整」之約定（見本
    院卷第203頁），然增補同意書第二條第2項亦訂有「本補充
    條款之協議書有效期限與主合約效期相同。如主合約因終止
    或解除者，本協議書亦隨同失其效力」之約定（見本院卷第
    203頁），本件原告既自109年3月31日已為解散登記，主合
    約即為終止，業如前所述，前揭增補同意書之約定亦隨同失
    其效力，則被告以此主張抵銷抗辯，應無可取。
　③稽此，被告僅能依「增補契約暨申請內容」第三條第3點約定
    ，請求原告賠付50萬元，故被告抗辯原告成立新莊分公司
　　並使用其他公司之金流系統及POS系統之違約情事，原告應
    賠付被告此部分50萬元，主張抵銷，即屬有理由。故原告依
    民法第179條規定，請求被告返還保證金129萬元（設備保證
    金4萬元及金流服務保證金125萬元），被告以原告應賠付之
    50萬元抵銷後，原告僅能主張返還79萬元（即129萬元－50萬
    元）之保證金，逾此範圍之請求，則屬無據。
　㈡原告主張被告應給付代原告收受而未撥款之信託交易價金計6
    0萬0,003元予原告，有無理由？
　⒈按請求履行債務之訴，除被告自認原告所主張債權發生原因
    之事實外，應先由原告就其主張此項事實，負舉證之責任，
    必須證明其為真實後，被告於其抗辯事實，始應負證明之責
    任，此為舉證責任分擔之原則。原告主張兩造簽立系爭契約
    ，約定由原告支付費用使用被告提供之金流服務平台處理信
    用卡交易款項，流程為原告向消費者銷售商品或服務，而消
    費者刷卡之價金將匯入信託財產專戶，由被告代為保管，嗣
    由原告提供商品或服務予消費者後，再向被告請求支付上開
    專戶之信託交易價金，業據提出系爭契約附卷為憑（見本院
    卷第29、45頁），堪信為真。
　⒉原告主張被告迄今尚未返還信託交易價金計60萬0,003元予原
    告部分，業據其提出被告後台系統共20筆、金額60萬0,003
    元，並經公證人公證之公證書、營業人銷貨退回進貨退出及
    折讓證明單在卷可查（見本院卷第71至112、413至423頁）
    ，被告固不爭執前揭公證書之內容為真實，也對其仍保留原
    告信託交易價金一節並未否認，惟辯稱：無法認定信託條件
    是否成就，且其中2筆（訴外人余孟澤、王學育《下各以姓名
    稱之》）之折讓證明單之銷售日期均在109年3月20日以後為
    未來日期，應有不實等語。然查，依系爭契約附約第四條第
    2項、第五條第5項各有「使用銀行償金信託及無7天鑑賞期
    服務之清況下，甲方於交易完成的10日後可執行請款，請款
    3天後信託銀行依照信託契約主動撥款，每次撥款均收取30
    元帳務管理(含匯費)，其費用由甲方負擔」、「買家與店家
    對於店家所提供之商品或服務產生糾紛，包含交易超過7天
    鑑賞期產生之爭議，買家與店家自行依消費者保護法之規定
    處理」之約定（見本院卷第35頁），及原告所提前揭營業人
    銷貨退回進貨退出及折讓證明單以觀，除被告爭執之余孟澤
    、王學育2筆退款外，其餘退款筆數和被告扣留之信託交易
    筆數相同均為20筆，況且迄今亦無消費者向銀行要求退款之
    爭議，是原告自得依系爭契約規定，請求被告返還信託交易
    價金60萬0,003元，堪以認定。
　⒊據上，原告依第227條第1項、第254條、第259條規定，主張
    被告應給付代原告收受而未撥款之信託交易價金計60萬0,00
    3元予原告，即屬有據。　
　㈢從而，原告得請求被告返還保證金79萬元，及請求被告給付
    代原告收受而未撥款之信託交易價金60萬0,003元，共139萬
    0,003元，為有理由，逾此範圍之請求，尚屬無據，不應准
    許。　
四、綜上所述，原告依民法第179條、第227條第1項、第254條、
    第259條規定，請求被告給付原告139萬0,003元，及自起訴
    狀繕送達翌日（即109年12月8日）起至清償日止，按週年利
    率5%計算之利息，為有理由，應予准許，逾此範圍之請求，
    即屬無據，應予駁回。又兩造分別陳明願供擔保，聲請宣告
    假執行及免為假執行，經核與法律規定相符，爰分別酌定相
    當擔保金額准許之。至原告敗訴部分，其假執行之聲請失所
    附麗，應併予駁回。
五、本件事實已臻明確，兩造其餘之攻擊或防禦方法，及所援用
    之證據，認與判決結果無影響，自無庸一一詳予論駁之必要
    ，併此敘明。
六、訴訟費用負擔之依據：民事訴訟法第79條。 
中　　華　　民　　國　　111 　年　　7 　 月　　29 　　日
                  民事第四庭    法　官　陳靜茹
以上正本係照原本作成。
如對本判決上訴，須於判決送達後20日內向本院提出上訴狀。如
委任律師提起上訴者，應一併繳納上訴審裁判費。
中　　華　　民　　國　　111 　年　　7 　 月　　29 　　日
                                書記官　蔡汶芯